臺灣高等法院高雄分院民事判決
110年度重訴字第5號
原      告  陳保合  
訴訟代理人  洪錫鵬律師
被      告  許䋭哲  

上列當事人間請求侵權行為損害賠償事件，原告提起刑事附帶民
事訴訟，經本院刑事庭裁定移送前來（110年度重附民字第2號）
，本院於111年3月2日言詞辯論終結，判決如下：
    主  文
被告應給付原告新臺幣貳仟伍佰萬元，及自民國一一０年二月六
日起至清償日止，按週年利率百分之五計算之利息。
訴訟費用由被告負擔。
本判決第一項於原告以新臺幣捌佰參拾參萬元為被告供擔保後，
得假執行。但被告如以新臺幣貳仟伍佰萬元為原告預供擔保，得
免為假執行。
    事實及理由
一、被告未於言詞辯論期日到場，核無民事訴訟法第386條所列
    各款情形，爰依原告之聲請，由其一造辯論而為判決。
二、原告主張：被告對外宣稱其對國有財產法第52條之2之申購
    條件、程序及限制知之甚詳，且政商關係良好，可向承辦官
    員疏通打點，自辦理申購時起約三個月至半年內即可完成申
    購。另可向國有土地現占有人按第一次公告土地現值，買得
    所占用之非公用財產類不動產，投資人可以支付簽約訂金購
    買土地以為投資。嗣於民國103年11月1日至同年月19日前間
    某日，由訴外人莊雅淳介紹原告與被告及訴外人伍鴻嘉、陳
    霆和洽談，由被告對原告施用詐術，致原告誤認被告確有締
    約及履約真意，且有能力向國有財產署申請讓售如附表編號
    1、2「投資土地標示」欄及「投資土地坐落」欄所示之房地
    （下稱系爭房地）而從中牟利，因而於103年11月19日與被
    告簽訂土地整合開發協議書（下稱系爭協議書），並於同日
    簽發台新銀行五福分行面額為新臺幣（下同）18,000,000元
    及7,000,000元支票（下稱系爭支票）予被告收受，被告再
    交由訴外人伍鴻嘉前往銀行兌現。嗣因系爭房地均遭國有財
    產署各分署予以註銷申購，致原告受有損害。為此，依民法
    第184條第1項前段、第179條、第197條第2項等規定，擇一
    請求被告給付25,000,000元等語。請求判決：（一）被告應
    給付原告25,000,000元及自刑事附帶民事訴訟起訴狀繕本送
    達翌日即110年2月6日起至清償日止，按週年利率5％計算之
    利息。（二）願供擔保請准宣告假執行。
三、被告經合法通知，未於言詞辯論期日到場，亦未提出書狀，
    惟據其於準備程序中到庭陳述：伊並未拿到錢，係由他人所
    提領，伊並不知情等語。並答辯聲明：原告之訴駁回。
四、本院判斷：
（一）原告主張：被告並無履約之真意，卻佯稱可以靠關係疏通打點，保證系爭房地之投資案於期限內必定通過，致原告陷於錯誤，於103年11月19日簽發系爭支票予被告收受，被告再交由訴外人伍鴻嘉前往銀行兌現等情，經本院調取本院刑事庭109年度上易字第544號刑事案件全部卷宗，核閱卷附原告之陳述及證人莊雅淳、伍鴻嘉之證詞（見刑事調一卷第46頁、原審易五卷第250頁、他三卷第121頁、調二卷第12頁、偵一卷第68頁），以及國有財產局北區分署104年4月29日台財產北處字第10440009160號函及申購人檢附之申購資料（見刑事他一卷第171頁至第218頁）、國有財產局南區分署105年2月5日台財產南處字第00000000000號函附歷次函文（見刑事他一卷第70頁至第76頁），足認被告就自始客觀不能辦理讓售之附表編號1投資案，係以可以私下打通關係之詐術，誘使原告陷於錯誤與其簽約，又就附表編號2部分原無履約意思與行為，而係以可打點官員、保證6個月內必能通過申購、申請期間將至時間急迫等詐術，誘使原告陷於錯誤與其簽約。又被告亦陳稱其有簽收陳保合所開立之支票，僅抗辯非其兌現等情（見刑事偵二卷第63頁），且兩造簽立之系爭協議書（見刑事調一卷第51頁至第55頁、第75頁至第79頁），其上所附之原告所開立本件投資案之支票影本，其上均有記載「本支票正本收訖」並有「許䋭哲」簽名及指印（見刑事調一卷第53頁、第79頁）。另依證人伍鴻嘉、陳霆和、鐘珮綺之證詞（見刑事調二卷第11頁、本院刑事卷二第331頁至第333頁、刑事原審易四卷第362頁及易五卷第64頁），可證明被告命伍鴻嘉前往銀行兌現支票後，伍鴻嘉將25,000,000元送往長鎰長博汽車公司交付被告收取。從而，依上開證據資料，與原告主張之前揭事實相符。又被告之前揭犯罪行為，經本院刑事庭審理後，認定被告係犯詐欺取財罪確定，亦有本院109年度上易字第544號刑事判決可參，堪信原告之主張為真實。被告抗辯：伊並未拿到錢，伊並不知情云云，核與上開事證不符，為不足採。
（二）按因故意或過失，不法侵害他人之權利者，負損害賠償責
      任，民法第184條第1項前段定有明文。經查，被告並無履
      約之真意，卻向原告施用詐術，致原告陷於錯誤而交付系
      爭支票，並兌現取得25,000,000元，係故意不法侵害原告
      之財產權，對原告構成侵權行為，應負損害賠償責任。從
      而，原告依民法第184條第1項前段規定，請求被告賠償所
      受損害25,000,000元，自屬有據。至原告主張選擇合併另
      依民法第179條、第197條第2項之規定，請求被告返還上
      開金額，惟本件既已依民法第184條第1項前段規定予以准
      許，自無庸就其餘請求權再予審究。
五、綜上所述，原告依民法第184條第1項前段規定，請求被告應
    給付25,000,000元及自刑事附帶民事訴訟起訴狀繕本送達翌
    日即110年2月6日起（見附民卷第13頁）至清償日止，按週
    年利率5％計算之利息，為有理由，應予准許。原告陳明願供
    擔保請准宣告假執行，核無不合，爰依此聲請及依職權酌定
    相當擔保金額為准、免假執行之宣告。
六、據上論結，本件原告之訴為有理由，判決如主文。　　
中　　華　　民　　國　　111 　年　　3 　　月　　16　　日
                          民事第一庭
                                審判長法  官  謝靜雯
                                      法  官  洪能超
                                      法  官  邱泰錄
以上正本證明與原本無異。
原告如對本判決上訴，須於判決送達後20日內向本院提出上訴狀
，其未表明上訴理由者，應於上訴後20日內向本院提出上訴理由
書（均須按他造當事人之人數附繕本）。上訴時應提出委任律師
或具有律師資格之人之委任狀，並依附註條文規定辦理。如委任
律師提起上訴者，應一併繳納上訴審裁判費。
中　　華　　民　　國　　111 　年　　3 　　月　　16　　日
                                      書記官  林芊蕙
附註：
民事訴訟法第466條之1：
對於第二審判決上訴，上訴人應委任律師為訴訟代理人，但上訴
人或其法定代理人具有律師資格者，不在此限。
上訴人之配偶、三親等內之血親、二親等內之姻親，或上訴人為
法人、中央或地方機關時，其所屬專任人員具有律師資格並經法
院認適當者，亦得為第三審訴訟代理人。
第1項但書及第2項情形，應於提起上訴或委任時釋明之。
附表：
編號 投資土地標示 投資土地坐落 申辦情形 1 臺北市中正區河堤段4小段187、187-1、187-2、187-3、187-4、187-5地號及同小段743建號 臺北巿和平西路一段36、38、40、42、44號 財政部國有財產署北區分署於103年11月4日收件(案號:103AD0000000；申購人王榮洲3人、代理人蔡瑞森)，查該案國有房地屬國有眷舍使用，於送件申購當時其讓售標的即未符法令規定，故未限期補正，經該署於104年4月29日以台財產北處字第10440009160號函註銷該申購案。 2 高雄市○○區○○段000000地號 高雄巿左營區尾北里半屏山後巷3-7號 財政部國有財產署南區分署於104年1月8日收件(案號：104CD0000000；申購人王木全2人、代理人劉亭宜)，所檢具「半屏山後巷3之7號」門牌建物所有權切結書等證件申購本案土地，經查該門牌係於94年4月25日初編，又案附文件亦無法證明該門牌建物使用國有土地符合法條規定；經令其四次補正，因逾期未補正地上建物使用國有土地時間符合國有財產法第52條之2規定證明文件，經該署於105年2月5日以00000000000號函註銷該申購案。